# 既是客户又是供应商会计处理

提问人：天道酬勤三四年 时间：2020-06-24 08:05:04
陈老师好，公司处于拟IPO进程中。公司自行生产模块A，从其他公司W处购买原材料B，同时委托W将A和B加工为成品C,C是公司主要产品，最终客户为Y。A占C金额比例约为30%。
请教陈老师：
1 、公司W既是公司客户又是供应商，对于公司IPO是否存在什么影响。
2 、将成品C卖给最终客户Y可以确认主营业务收入，将A卖给公司W，是否可以确认为其他业务收入。

回答人：chenyiwei
参考：《首发业务若干问题解答（ 2020 年 6 月修订）》问题 32 ：
问题 32 、部分首发企业由客户提供或指定原材料供应，生产加工后向客户销售；部分首发企业向加工商提供原材料，加工后再予以购回。在实务中，前述业务是按照受托加工或委托加工业务，还是按照独立购销业务处理，如何区分？
答：通常来讲，委托加工是指由委托方提供原材料和主要材料，受托方按照委托方的要求制造货物并收取加工费和代垫部分辅助材料加工的业务。从形式上看，双方一般签订委托加工合同，合同价款表现为加工费，且加工费与受托方持有的主要材料价格变动无关。
实务中，发行人由客户提供或指定原材料供应，或向加工商提供原材料，加工后予以购回，应根据其交易业务实质区别于受托/委托加工业务进行会计处理。两者区别主要体现在以下方面：
（ 1 ）双方签订合同的属性类别，合同中主要条款，如价款确定基础和定价方式、物料转移风险归属的具体规定；
（ 2 ）生产加工方是否完全或主要承担了原材料生产加工中的保管和灭失、价格波动等风险；
（ 3 ）生产加工方是否具备对最终产品的完整销售定价权；
（ 4 ）生产加工方是否承担了最终产品销售对应账款的信用风险；
（ 5 ）生产加工方对原材料加工的复杂程度，加工物料在形态、功能等方面变化程度等。
对于由发行人将原材料提供给加工商之后，加工商仅进行简单的加工工序，物料的形态和功用方面并没有发生本质性的变化，并且发行人向加工商提供的原材料的销售价格由发行人确定，加工商不承担原材料价格波动的风险。
对于此类交易，通常按照委托加工业务处理，发行人按照原材料销售和回购的差额确认加工费，对于提供给加工商的原材料不应确认销售收入。
由客户提供或指定供应商的原材料采购价格由双方协商确定且与市场价格基本一致，购买和销售业务相对独立，双方约定所有权转移条款，公司对存货进行后续管理和核算，该客户没有保留原材料的继续管理权，产品销售时，公司与客户签订销售合同，销售价格包括主要材料、辅料、加工费、利润在内的全额销售价格，对于此类交易，通常应当按照实质重于形式原则，以控制权转移认定是否为购销业务处理，从而确定是以总额法确认加工后成品的销售收入，还是仅将加工费确认为销售收入。
由于“W只能将A用于生产C”，表明W并未取得对A的控制权，因此本企业应作为委托加工处理，不应确认向W销售A的收入，确认从W采购C的成本应只包含B部件的价款和A、B的组装费用。